臺灣高等法院臺南分院刑事判決
111年度原侵上訴字第6號
上  訴  人  
即  被  告  林智弘


選任辯護人  陳柏達律師（扶助律師）
上列上訴人即被告因妨害性自主案件，不服臺灣嘉義地方法院11
0年度原侵訴字第1號中華民國110年12月30日第一審判決（起訴
案號：臺灣嘉義地方檢察署109年度偵字第11059號），提起上訴
，本院判決如下：
    主  文
原判決撤銷。
林智弘犯強制性交罪，處有期徒刑參年陸月。
    事  實
一、林智弘於民國109年11月20日晚間某時起，與伍○瑛、史○強
    在嘉義縣○○市○○里○○路000號「○○歌友會」飲酒、唱歌，而
    後伍○瑛邀請其友人代號BM000-A109045（真實姓名年籍詳卷
    ，下稱甲女）共同參與聚會，甲女於同日晚間某時抵達，並
    與林智弘、伍○瑛、史○強共同飲酒、唱歌，至翌日（即109
    年11月21日）凌晨3時前某時許結束聚會後，甲女見林智弘
    有醉意，遂騎乘機車搭載林智弘，於同日凌晨3時許抵達林
    智弘斯時位於嘉義縣○○市○○○村00號租屋處，並於見林智弘
    無法順利持鑰匙開門，協助林智弘開門、上樓至林智弘承租
    之房間後，林智弘竟基於強制性交之犯意，強行將甲女推入
    房間室內，並不顧甲女出手推其雙肩與出言表示「不行，我
    有家庭」，利用其體型優勢，以身體壓住甲女後，以手隔著
    甲女衣物撫摸甲女胸部及親吻甲女嘴部，並將甲女之外褲、
    內褲脫下後，再將自己褲子脫下，以其陰莖插入甲女陰道抽
    插，以上開強暴方式違反甲女意願對甲女強制性交得逞。嗣
    林智弘起身前往廁所，甲女始趁機離開並於同日凌晨3時31
    分許騎乘其機車離去。
二、案經甲女訴由嘉義縣警察局水上分局報告臺灣嘉義地方檢察
    署檢察官偵查起訴。
    理    由
壹、程序事項
一、按性侵害犯罪防治法所稱性侵害犯罪，係指觸犯刑法第221
    條至第227條、第228條、第229條、第332條第2項第2款、第
    334條第2款、第348條第2項第1款及其特別法之罪；又行政
    機關、司法機關及軍法機關所製作必須公示之文書，不得揭
    露被害人之姓名、出生年月日、住居所及其他足資識別被害
    人身分之資訊，此觀性侵害犯罪防治法第2條第1項、第12條
    第2項之規定至明。另性侵害犯罪防治法第12條所定其他足
    資識別被害人身分之資訊，包括被害人照片或影像、聲音、
    住址、親屬姓名或其關係、就讀學校與班級或工作場所等個
    人基本資料，性侵害犯罪防治法施行細則第6條亦有明文。
    本件被告林智弘因觸犯刑法第221條第1項之強制性交罪，經
    檢察官提起公訴，核與性侵害犯罪防治法第2條第1項規定之
    性侵害犯罪定義相符，本院所製作之本案判決係屬必須公示
    之文書，是本案判決書關於告訴人甲女之完整姓名年籍資料
    及其他足以識別甲女身分之資訊，均依上開規定，不予揭露
    ，而以代號代之，合先敘明。
二、證據能力
　㈠被告以外之人於審判外之言詞或書面陳述，除法律有規定者
    外，不得作為證據，刑事訴訟法第159條第1項定有明文。查
    證人即告訴人甲女於警詢中所為之陳述，屬被告以外之人於
    審判外之陳述，經被告及辯護人於原審及本院審理時均爭執
    其證據能力，本院審酌證人甲女業於原審審理時以證人身分
    到庭作證，其於警詢所為陳述，並無刑事訴訟法第159條之2
    、第159條之3得為證據之例外情形存在，揆諸前揭規定，應
    認證人甲女警詢陳述，無證據能力。
　㈡至甲女以外其他證人審判外陳述及非供述證據部分，均經被
    告及辯護人於原審及本院審理時明示同意作為本案證據（原
    審卷第52至55頁，本院卷第76至77頁、第129至130頁），本
    院審酌上開證據資料製作時之情況，尚無違法不當及證明力
    明顯過低之瑕疵，以之作為證據應屬適當，自均得據為裁判
    基礎。
貳、認定犯罪事實所憑之證據及理由    
一、訊據被告就其於上開時、地與伍○瑛、史○強及告訴人甲女共
    同飲酒、唱歌後，由告訴人騎乘機車搭載其返回上址租屋處
    等情，雖供認不諱，但矢口否認有何強制性交犯行，辯稱：
    當天先跟史○強在統一超商喝酒，史○強邀我到○○歌友會唱歌
    、喝酒，後來伍○瑛與甲女一起來唱歌、喝酒，當天如何回
    到太保住處，完全不曉得，調監視器才知道是甲女載我回去
    ，對於甲女指訴我以違反意願方式對其強制性交乙事，完全
    沒有印象云云，辯護人則為被告辯護稱：㈠告訴人指訴遭強
    制性交過程，包含被告對告訴人稱「要不要快樂」、「要不
    要刺激」等言語與LINE對話，均係告訴人單方、片面陳述，
    欠缺補強證據，即或告訴人指訴案發後曾撥打電話告知蕭○
    聰、伍○瑛遭到被告強制性交乙事，然蕭○聰、伍○瑛之證詞
    僅係轉述告訴人之說法，與告訴人之陳述具同一性，在欠缺
    補強證據支持下，難認被告有告訴人指訴之言語或行為。況
    倘被告一開始即有強制性交犯意，何須多問「要不要快樂」
    、「要不要刺激」，告訴人所述邏輯及行為先後順序與常情
    不符，顯非實情。㈡被告係承租集合式套房，即一間房子內
    有數間套房出租，左鄰右舍均有租客，案發時值凌晨夜深人
    靜，一有聲響即易驚動鄰舍房客，告訴人稱其遭被告強制性
    交，卻沒有任何呼救行為，身上衣物亦無遭拉扯損壞，離去
    時髮型、衣著完整不凌亂，加上告訴人身形、體重壯碩，被
    告處於酒醉狀態，倘被告真有強制性交行為，豈能輕易達成
    目的。縱被告與告訴人有發生脫衣、摟抱、撫摸等親密行為
    ，致告訴人知悉被告臀部有一個肉瘤，亦屬雙方合意行為，
    難以認定被告施以強制力迫使告訴人就範。㈢至於機車如何
    停放、是否停放整齊與個人習慣有關，一個喝酒致醉的人漏
    拔機車鑰匙，並非難以想像，任何時間點都有可能漏拔機車
    鑰匙，不能據此推論告訴人上述動作僅係短暫停留。㈣告訴
    人於109年11月22日15時3分驗傷採證發現陰道入口有一處破
    皮傷，然距案發當時已近38小時，如何能確定係因被告強制
    性交所造成？又如告訴人所述被告未使用保險套，何以未能
    驗出被告之DNA？縱認告訴人指訴有值得採信之處，被告頂
    多觸犯強制猥褻罪。並請審酌被告與告訴人達成調解，請准
    予宣告緩刑等語。
二、查被告於上開時、地，與伍○瑛、史○強及告訴人共同飲酒、
    唱歌，而後由告訴人騎乘機車搭載被告返回其上址租屋處等
    情，為被告所是認，並有證人即告訴人（偵卷第33至34頁）
    、證人伍○瑛（偵卷第69頁）、證人史○強（偵卷第69頁）之
    證述可佐，且有監視錄影光碟擷取照片（置於偵卷後方彌封
    袋內）、原審準備程序勘驗筆錄（原審卷第59至63頁）、嘉
    義縣警察局水上分局110年9月10日嘉水警偵字第1100020584
    號函（原審卷第73頁）在卷可佐，堪認屬實。
三、被告雖否認犯行，並以前詞置辯，惟查：
　㈠認定被告有在其上址租屋處對告訴人為強制性交之理由
　⒈證人即告訴人於偵查中證述：我看林智弘喝醉了，無法騎機
    車、搖搖晃晃，想說是姐姐伍○瑛的朋友，就載林智弘回家
    ，到林智弘的家之後，林智弘有拿鑰匙開鎖，我看他拿不穩
    ，我有拉著他的手對著鑰匙孔。他走樓梯上二樓差點跌倒，
    我就在後面扶著他，到二樓要開房間的門，鑰匙也一樣對不
    準鑰匙孔，我幫他開門後，林智弘把我推進去，把門關起來
    ，然後對我強制性交，我有說「我有家庭了不可能這樣」，
    林智弘就問我「要不要快樂」、「要不要刺激」，我有拉褲
    子，推他肩膀，他一直壓在我上面，後來他突然說要去上廁
    所，我就趁他上廁所時離開。當天下午我有打電話給伍○瑛
    ，說林智弘不是君子、要離遠一點，伍○瑛問我發生什麼事
    ，我就說林智弘強姦我，伍○瑛回應說這是我們的事，她不
    方便當第三者，只能給我林智弘的LINE聯絡資訊。我走出林
    智弘的家時，有先打LINE電話給我朋友，我跟該友人說我幫
    伍○瑛的友人回家，就被那樣，我朋友說要找我，我說不用
    等語（偵卷第33至35頁）。再於原審審理時證稱：我喝到後
    面是有點醉，但是意識是清楚的，要離開時林智弘是趴在機
    車上，我想說林智弘是不是沒有辦法了，就跟林智弘說還是
    我載你回去好了，林智弘回答「好」，林智弘是自己坐上我
    的機車，並且由林智弘報路，中間還有報錯路，但沒有錯很
    離譜，從歌友會騎車載林智弘到林智弘租屋處前面大概花6
    、7分鐘，我勸林智弘趕快進去，後來看林智弘拿鑰匙開門
    都拿不穩，鑰匙插不進鑰匙孔，我才過去扶著林智弘的手，
    協助林智弘開一樓的門，又看到林智弘走樓梯上樓時搖搖晃
    晃，所以就跟在林智弘後面幫忙看著並且稍微扶著，上到二
    樓之後，林智弘很快找到自己的房間，但是開門也是一樣鑰
    匙拿不穩，對不準鑰匙孔，我也扶著林智弘的手幫忙開門，
    開門之後，林智弘就把我往房內推，我就倒在房間內床沿，
    那是一個小套房，進去就可以看到床，林智弘就過來壓著我
    ，以國語問我「要不要快樂」、「要不要刺激」，我跟林智
    弘說「不行，我有家庭」，林智弘還是繼續，我也有出手推
    林智弘的雙肩，但是林智弘的體重比較重，我推不開，林智
    弘就有親吻我嘴巴，將我外褲與內褲脫到膝蓋處，我當天穿
    有鬆緊帶跟釦子的褲子，林智弘沒有解開我褲子的釦子，但
    因為有鬆緊帶，一拉就拉得下來，之後林智弘又脫掉自己的
    褲子，然後就強行進入，我很確定他的生殖器有進入我的生
    殖器，我在警詢時所陳述的內容因為距離案發比較近，印象
    比較深，林智弘有隔著衣服摸我的胸部，後來到一半時，林
    智弘就跑去廁所坐在馬桶上廁所，廁所門沒有關，林智弘下
    半身是赤裸的，我就趁機趕緊穿上褲子往外跑，林智弘起來
    上廁所時，我看到林智弘屁股上面有1個肉瘤，好像是在右
    邊靠近股溝那邊。我後來下樓在機車上有先打電話給蕭○聰
    ，因為我跟蕭○聰是好朋友，蕭○聰讓我可以信任，所以才會
    第一時間跟蕭○聰反映，我向蕭○聰說剛剛送大姐的朋友回家
    ，後來被這個人硬上，之後我於同一天下午有打給伍○瑛，
    我是先跟伍○瑛說林智弘這個朋友不能結交，後來越講越氣
    就把發生的事全部說出來，伍○瑛要我自己去跟林智弘講，
    並且把林智弘的LINE給我，我後來去驗傷，發現陰道口有1
    處破皮傷就是林智弘強制進入造成，這傷痕在本案發生之前
    並不存在，從我離開機車到回到機車間的30分鐘，其中協助
    林智弘開門大概1分鐘，上樓花了2、3分鐘，至於林智弘對
    我強制性交占多少時間，我沒有去計算，只是一進門林智弘
    推倒我並將我壓在床上後，我就一直反抗或說「不行」、「
    我有家庭」等語（原審卷第138至139、141至151、155至158
    、160至166頁）。　　　　
　⒉依原審勘驗筆錄，可見告訴人騎乘機車載送被告返回被告上
    址租屋處後，告訴人於109年11月21日凌晨3時分許陪同被告
    走近被告租屋處時，畫面可見告訴人所騎乘之機車是停在道
    路上，而告訴人於同日凌晨3時31分許再度返回其機車時，
    有持用行動電話聯繫之情形（原審卷第59至63頁）。佐以證
    人即告訴人於原審證稱：林智弘租屋處這邊不是死巷，兩邊
    都能通，我當時將機車停在路上，而且我下車陪林智弘開門
    、上樓時，並沒有拔掉機車鑰匙，因為原本想說協助林智弘
    回家之後就要離開，不會很久，也沒有打算要進去他房間，
    從林智弘房間出來後，有打LINE給蕭○聰，因為我跟蕭○聰是
    比朋友還要好一點的朋友關係，我很相信蕭○聰，所以才會
    先打電話跟蕭○聰說等語（原審卷第144、146至147、157至1
    58頁）。依上開勘驗筆錄與告訴人證述互核，除足認告訴人
    騎機車搭載被告返回被告上址租屋處後，雖有陪同被告走近
    被告租屋處，但告訴人任意將機車停在道路上，沒有拔掉機
    車鑰匙，足以顯示並無久留的意思，且其後返回機車時，旋
    持用行動電話對外聯繫，均足以佐證告訴人證述只是協助被
    告回家就要離開，不會很久，沒有打算要進被告房間，及遭
    強制性交後第一時間即打電話告知友人蕭○聰等情，均與事
    實相符。辯護意旨以告訴人任意停放機車係個人習慣及喝醉
    酒可能漏拔機車鑰匙，不能據此證明告訴人無久留之意等情
    ，然而監視錄影所見已可佐證告訴人指訴情節符合事實，況
    且告訴人與被告當天是第一次見面，告訴人只是騎機車載酒
    醉不便騎機車的被告返回租屋處，依常情實無進入被告住處
    久留的理由。
　⒊經警徵得被告同意拍攝其本人特徵照片（警卷第23頁），可
    見被告臀部上緣有1顆肉瘤，被告於偵訊中也自承其臀部上
    方有1顆肉瘤（偵卷第62頁），足認告訴人於原審證稱被告
    臀部靠股溝處有1個肉瘤之情節，與事實相符。
  ⒋依告訴人提供其與被告之LINE對話內容截圖，可見告訴人於1
    09年11月22日有使用LINE通訊軟體對被告發送「你強姦我」
    、「一句對不起就能彌補對我造成的傷害嗎」、「我一直跟
    你說我有家庭」、「你還是一直這樣」、「你一句對不起有
    用嗎？」、「傷害已經造成」、「你對不起有用嗎？」、「
    這件事不是出自你情我願」等文字內容訊息（警卷第21頁）
    。
　⒌另證人蕭○聰於偵查中證稱：與甲女是朋友關係，甲女於109
    年11月21日凌晨3時許有打line跟我說被人性侵、被人家強
    上、很害怕，沒有講其他的，我問甲女發生什麼事，甲女說
    她喝醉，載那個人回家，幫那個男的開門，就被那個人拖進
    去裡面，被那個男的強上，我原本說要去找甲女，但因為我
    那時候還在工作沒辦法去等語（偵卷第87至88頁）。與前述
    告訴人在被告上址租屋處樓下有持用行動電話對外聯繫，及
    告訴人證述其在被告租屋處樓下是以LINE電話向證人蕭○聰
    傾訴遭人強制性交之情相符。　　 
　⒍另證人伍○瑛於偵查中證稱：甲女隔天下午打電話跟我說被林
    智弘性侵，我問「你們怎麼會一起走」，甲女說看林智弘是
    我老朋友，才騎車載其回去，甲女說林智弘很醉，連鑰匙都
    拿不穩，扶林智弘進去就被性侵，甲女跟我要林智弘的聯絡
    方式，我就把林智弘的LINE給甲女，請他們自己講等語（偵
    卷第70頁）。又於原審審理證稱：認識林智弘、甲女，與林
    智弘是朋友，甲女平常都稱我「大姐」，109年11月21日凌
    晨有與甲女、史○強、林智弘在○○歌友會唱歌，甲女與林智
    弘當天是第一次見面，我是下班大概晚上9點左右打電話給
    史○強，史○強說跟林智弘在○○歌友會，我就先過去，與林智
    弘、史○強有喝啤酒，之後我又打電話問甲女要不要過來，
    甲女就過來，甲女過來的時間大概比我晚一點點，之後甲女
    也有喝酒，過程中有彼此敬酒、喝酒、唱歌，我沒有介紹彼
    此認識，後來因為人家也要打烊，我站起來要去付錢，大家
    都站起來，大家都知道要離開，我走最前面去付錢，之後就
    跟我先生史○強走出門口，我載史○強先離開，不知道甲女跟
    林智弘是如何離開，我知道林智弘住在○○歌友會附近，但不
    知詳細地址，也沒有跟甲女說林智弘住在哪裡，後來我有接
    到甲女電話，甲女說她載林智弘回家被性侵，然後問林智弘
    跟我的關係，我說林智弘是我先生史○強的朋友、之前的同
    事，後來我就將林智弘的LINE給甲女，讓他們自己去講，我
    知道後來甲女去報案，但不知道有誰跟甲女一起去報案等語
    （原審卷第109至119、121至123、126至130、132頁）。　 
　⒎又告訴人於同年月22日下午3時3分許至醫院驗傷採證，其自
    述欄位記載「今年11月21日凌晨發生，被害人和乾姐去卡拉
    OK聚會，有喝酒，因被害人幫忙帶喝醉的乾姐的朋友回家，
    被此朋友拖進屋內發生性行為，男方沒戴保險套（被害人有
    喝酒，但意識清楚）」，告訴人經醫師檢查後，發現其陰道
    入口有1處破皮傷，此有嘉義基督教醫院受理疑似性侵害事
    件驗傷診斷書可參（放置於偵卷後方彌封袋內）。
　⒏按認定犯罪事實所憑之證據，並不以直接證據為限，間接證
    據亦包括在內，審理事實之法院綜合卷內之直接、間接證據
    ，本於推理作用，確信其為真實之程度者，即非不得據之為
    有罪之認定。而補強證據所補強者，不以犯罪事實之全部為
    必要，祇須因補強證據與被害人之指述相互利用印證，在客
    觀上足以使人對該犯罪事實獲得確信之心證者，即足當之（
    最高法院104年度台上字第163號判決參照）。本案告訴人對
    其遭被告於上開時、地強制性交情節之陳述，前後大致相符
    。且被告、告訴人均稱其等於本案是第一次見面，證人史○
    強、伍○瑛於偵查中均證稱：喝酒過程中，林智弘與甲女沒
    有什麼互動、沒有什麼異狀等語（偵卷第69至70頁），證人
    伍○瑛於原審也證稱：被告與告訴人是第一次見面，他們不
    認識，飲酒、唱歌過程中並未特別介紹等語（原審卷第112
    、122頁），足認被告與告訴人於本案發生當時是第一次見
    面，彼此原先並不認識，本案飲酒、唱歌過程中，也沒有過
    多的接觸或交談，亦未透過證人伍○瑛或史○強而進行深入介
    紹，被告與告訴人彼此僅是偶然因為各自朋友邀約而有交集
    之「朋友的朋友」關係，實難認告訴人有對被告攀誣構陷之
    可能與動機。又依前認定，告訴人騎乘機車載送被告返回被
    告上址租屋處，原本僅是短暫停留，待確認被告安然返家後
    即欲離去，最終卻於陪同被告走進被告租屋處後，時隔30分
    鐘才離開，衡情告訴人並無與素昩平生的被告過度親暱或久
    留在被告租屋處之動機與理由，堪認告訴人實際停留於被告
    租屋處之時間超出其原先之預期，應非出於告訴人的自願。
    又告訴人確實於自被告租屋處離開到樓下時，第一時間即有
    向友人即證人蕭○聰傾吐適才遭人性侵害乙事，而後也有向
    彼此共同朋友即證人伍○瑛反映遭被告強制性交並取得被告
    之聯絡方式，續之使用LINE通訊軟體質問被告「何以有本案
    之行為」與「如何處理」。且吾人身體私密部位特徵，除非
    是經刻意裸露，否則通常並無法由一般人輕易窺見，縱使是
    與被告較為熟識之證人伍○瑛，也不知被告之身體特徵或被
    告臀部上方有肉瘤（原審卷第130頁伍○瑛之證言），但與被
    告僅是初次見面之告訴人卻能清楚指出被告臀部上方有肉瘤
    之細微特徵，而被告與告訴人僅是「朋友的朋友」關係，告
    訴人並無與被告過度親暱之動機與可能。據此，足以佐證告
    訴人指稱其是在被告下半身赤裸對其強制性交過程中突然起
    身上廁所之際，看到被告臀部上方之前述特徵乙節，並非虛
    妄。再依告訴人於案發翌日前往驗傷，經檢查出其陰道入口
    有1處破皮傷。因認告訴人指訴其於上開時、地遭被告以前
    述方式違反其意願而為性交行為，既有證人史○強、伍○瑛、
    蕭○聰之證述、原審監視器勘驗筆錄、被告本人特徵照片、L
    INE通話內容截圖、嘉義基督教醫院受理疑似性侵害事件驗
    傷診斷書佐證，並無明顯瑕疵存在，雖非證明犯罪構成要件
    之全部事實，但可確信告訴人指訴之相關情節俱屬實在，自
    得據以推認告訴人之指訴應可採信。辯護意旨以本案僅告訴
    人單一、片面指訴，遽指告訴人主張全然不可信，尚無可採
    。
　⒐按刑罰制裁妨害性自主行為，係為保障他人關於性意思形成
    與決定之自由，因性侵害犯罪係侵犯他人之性自主權，即任
    何他人在法律範圍內，得自主決定其是否及如何實施性行為
    而不受他人強迫及干涉之權利，屬人格權之範疇。關於性自
    主權之內容，至少包含拒絕權（指對於他人無論善意或惡意
    的性要求，均可拒絕，無須任何理由）、自衛權（指任何人
    對於指向自己之性侵害皆有防衛之權利）、選擇權（指任何
    人均享有是否進行以及選擇如何進行性行為之權利）、承諾
    權（指任何有承諾能力之人對於他人提出之性要求，有不受
    干涉而得完全按自己意願作出是否同意之意思表示）等內涵
    。我國刑法第221條及同法第224條之罪，係以對於男女以強
    暴、脅迫、恐嚇、催眠術或其他違反其意願之方法，而為性
    交或猥褻之行為者，為構成要件。所謂「其他違反其意願之
    方法」，係指該條所列舉之強暴、脅迫、恐嚇、催眠術以外
    ，其他一切違反被害人意願之方法而言。其違反意願之程度
    ，並不以類似於所列舉之強暴、脅迫、恐嚇、催眠術等相當
    之其他強制方法，足以壓抑被害人之性自主決定權為必要，
    祇要達於妨害被害人之意思自由，即侵犯被害人之性自主權
    者，即可認符合「違反其意願」之要件。故如被害人對於性
    行為之拒絕、自衛、選擇及承諾等性自主權遭壓抑或破壞時
    ，即應認係「違反其意願」（最高法院107年度台上字第334
    8號判決意旨參照）。本案被告是將告訴人推倒後，恃其男
    性壯碩的身體壓住告訴人，並於告訴人出手推動其雙肩、出
    言「不行，我有家庭」等語彰顯其無意願與被告有親密行為
    時，被告仍不顧告訴人之意願，持續利用其身體壓住告訴人
    之狀態，脫去告訴人外褲與內褲，再脫掉自己的褲子，而後
    將其陰莖插入告訴人陰道內為性交行為，被告上開行為是對
    於告訴人之身體施加有形的物理力、強制力，因此產生抑制
    告訴人自由意願效果之「強暴」行為，確屬違反告訴人之意
    願而為性交行為，故被告客觀上所為，自該當刑法第221條
    第1項之強制性交罪。　
　⒑雖然依證人伍○瑛、告訴人所述，可認被告與告訴人、證人伍
    ○瑛、史○強在「○○歌友會」飲酒、唱歌後，被告有因飲酒而
    酒醉之情形，甚至被告之肢體無法協調控制而騎車或順利完
    成開門、安全上樓梯等動作。然日常生活中有諸多不同活動
    ，各種活動所需之動作不同，從事各種動作所需配合之感官
    、意識即非相同，而飲酒之後，固然會對於人體手、眼、腳
    等感官協調或意識產生影響，但並非一經喝酒後，甚至有酒
    醉之狀況，造成無法順利進行日常生活中部份動作，即可認
    為此時亦對於外界事物均毫無認知能力，或無法為其他行為
    。且一般犯罪之實行，也並非如諸多日常生活中部分需要具
    備高度意識能力配合高度操作能力始能完成，即使酒後導致
    身體無法完成某些特定需要高度意識、感官協調才能完成之
    動作，也不能據此推論即無法從事一般犯罪行為或欠缺犯罪
    之故意。告訴人於原審證稱：當晚林智弘也有唱歌，是有唱
    完整首歌，林智弘唱歌時是有看著螢幕來唱歌詞等語（原審
    卷第153頁），堪認被告即使有飲酒，在上開○○歌友會期間
    ，仍能完成歌曲演唱之行為，則被告之判斷能力或意識能力
    是否有因飲酒而受到嚴重影響，尚非無疑。再依照告訴人於
    偵查、原審證稱：離開歌友會時，被告當時的神智還算OK，
    沒有很醉，被告是自己坐上告訴人的機車，之後告訴人騎乘
    機車載被告返回上址租屋處途中，均是由被告報路始能返回
    被告租屋處，有報錯路又回頭，且其遭被告推倒並壓住時，
    有對被告表示「有家庭了、不可能這樣」，被告有反問「要
    不要快樂」、「要不要刺激」。強制性交之後還很清醒的說
    要去上廁所，沒有搖搖晃晃等語（偵卷第34、35頁，原審卷
    第141、152、155至157、163頁），復於本院審理時能清楚
    回憶：先跟史○強在統一超商飲酒，史○強邀其一起去○○歌友
    會唱歌、飲酒，後來伍○瑛與告訴人才來，有一起唱歌、飲
    酒，酒錢是伍○瑛支付等語（本院卷第140至141頁），更徵
    被告於本案發生時，顯非處於完全沒有意識之狀態，並參被
    告為上開強制性交行為時，也能貼合斯時情境反問告訴人「
    要不要快樂」、「要不要刺激」，是被告於本案發生時，其
    對於外界事物顯仍具有一定程度之意識與判斷能力。故縱然
    被告因飲酒，致無法手、腳、眼協調完成將鑰匙插入鑰匙孔
    、或安全上樓梯、或騎乘機車返回租屋處等動作，然其於為
    上開對告訴人強制性交時，仍具有一定程度的意識與判斷力
    ，足認主觀上具有強制性交之犯意。　
　㈡辯護意旨非可作為有利被告認定之理由
　⒈告訴人與被告於本案發生時，僅是偶然因素初次見面，在此
    之前並不認識，告訴人、被告分別為證人史○強、伍○瑛夫妻
    之朋友，被告與告訴人僅是「朋友的朋友」關係，且依前所
    述，其等尚有與證人史○強、伍○瑛共同在「○○歌友會」飲酒
    、唱歌，究與「陌生人」或完全不認識之關係有別。以被告
    與告訴人之關係而言，雖非親密或熟識，但基於「朋友的朋
    友」的關係，見他方不甚方便，而自己有能力相助之情形下
    ，提供在自己能力允許範圍內之協助，並無不合理之情形。
    告訴人始終證述係因認為被告是證人伍○瑛、史○強的朋友，
    且見被告已有酒醉之情形，為顧及被告之安全，始起意騎車
    搭載被告返回被告租屋處，又因見被告手持鑰匙無法對準鑰
    匙孔開門而予以協助，或見被告爬上樓梯時有身體搖晃不穩
    之情形，恐被告跌落受傷而隨行從後方予以協助扶持，實難
    認有何異於常人反應之情形。　
　⒉妨害性自主罪之被害人，殊無可能有典型之事後情緒反應及
    標準之回應流程，被害人究係採取如何之自我保護舉措，每
    因人（熟識與否）或當時之情況而異，並非以即時大聲呼救
    為唯一之反應及途徑，諸如被害人與加害者間之關係、當時
    所處之情境（例如加害人之體型、權勢或對現場環境掌控優
    勢等）、被害人之個性（例如個性勇敢、剛烈或畏怯、膽小
    ）、被害人被性侵害之感受及被他人知悉性侵害情事後之處
    境（例如被害人為求保命或擔心遭受他人異樣眼光，而不敢
    聲張等）等因素，均會影響被害人遭性侵害後之反應，所謂
    理想的被害人形象，僅存在於父權體制之想像中。再性侵害
    之被害人，往往為顧及名譽、性命安全，因而採取較為隱忍
    之態度，導致遭性侵當時並未為異常反應、立即求助，以免
    遭受二度傷害，亦事所常有，尚難僅憑被害人未為異常反應
    ，即謂其指訴不實。再審諸人之個性、生理反應均有不同，
    遭遇突發狀況時，會驚叫呼救者固有之，而驚嚇之餘無法言
    語者亦有之，尤以係於被告住處房間中遭受性侵，內心震驚
    、害怕，因而不敢呼救，並非難以想像。是被害人事後之反
    應並非判斷是否違反其意願之唯一標準，自不能僅以告訴人
    未呼救或立即報案，即據此為有利被告之認定。且對於性侵
    害之被害人而言，因為與「性」相關之事均屬較為隱私且難
    以輕易啟齒之事，遭受性侵害之被害人，即常會因此認為自
    身遭到性侵害而受到玷汙，對於自己無論身體或精神層面均
    深感自身已非純潔，因此亟欲以各種方式消除不潔感，故亦
    難僅以被害人未於事發後立即報案，致未能保留完整跡證，
    即遽認其指訴遭性侵害之情節不實。第查：
  ⑴本案發生時間是在凌晨，地點在被告承租之套房，依案發時
    之情境，告訴人處於被告有優勢之環境，則其突遭被告推倒
    在床，續之為前述強制性交行為，非無可能是出於事出突然
    內心驚恐，霎時間不知對外求救，或因慮及斯時情境為被告
    較具優勢，倘若率爾大聲呼救，恐招致被告施以更強烈之壓
    制手段，甚至危及其人身安全，故僅出手推被告雙肩或對被
    告以言詞表示拒絕。況告訴人於趁機逃離被告租屋處後，旋
    即撥打LINE電話向證人蕭○聰告知甫遭被告性侵害之事，而
    證人蕭○聰於偵查中證稱：與甲女是朋友，甲女之所以第一
    時間告訴我，是因為怕被家人知道，後來有陪甲女報案、驗
    傷等語（偵卷第87至88頁），證人即告訴人於審理中證稱：
    與蕭○聰是比普通朋友再好一點的朋友關係，會最先聯絡蕭○
    聰是因為我相信蕭○聰，至於沒有立刻跟伍○瑛說，是因為原
    本喝完酒後，伍○瑛離開歌友會時看起來有酒醉的情形，可
    能聯絡不上，後來也是蕭○聰陪我去驗傷等語（原審卷第146
    至147、151頁），堪認告訴人與證人蕭○聰之間交情甚篤，
    告訴人對證人蕭○聰甚為信任，相較於第一時間向家人或配
    偶告知遭性侵害，可能會造成家人或配偶投以異樣眼光，甚
    至可能家庭失和，另證人伍○瑛因為原先與其共同飲酒、唱
    歌後已有酒醉之情形，恐無法第一時間與之取得聯繫，故告
    訴人第一時間向與其交情甚篤之友人即證人蕭○聰傾吐，並
    由蕭○聰陪同報案、驗傷，亦無不合理之處。　
　⑵參以告訴人於原審證稱：回家之後就把案發當時穿著的衣物
    丟到洗衣籃清洗了，因為沒有發生過這種事情，不知道該怎
    麼處理，只認為它很髒，是指心理層面不能接受，所以就直
    接拿去洗，沒有想這麼多要保留證據等語（原審卷第148至1
    49頁），核與部分性侵害被害人遭受性侵害之後，會對於自
    身無論身體或精神層面均深感已非純潔，而以各種方式盡量
    消除不潔感，因此於第一時間沐浴沖洗或換洗衣物之反應模
    式並無不同。
　⑶告訴人於本案事發後，慮及若家人或配偶知悉恐遭投以異樣
    眼光，所以第一時間僅告知交情甚篤之證人蕭○聰，及至案
    發翌日下午前往醫院驗傷並報案，可能是就「本案如報案之
    後，其遭被告為強制性交之事即無法完全保密，而可能需要
    面臨之處境」，與「倘若不驗傷、報案，可能因為時日流逝
    形成本案犯行終將遭掩蓋，所受侵害恐將自行承擔」進行衡
    量。而此種性侵害犯罪被害人於犯罪後內心面臨多重困境之
    抉擇並非少見，故亦無從以告訴人於案發後未立即報案，延
    至翌日下午才報案，驗傷採證，即認告訴人指訴遭被告強制
    性交有疑義。
　⑷犯罪之被害人本得選擇依民法侵權行為相關規定向行為人請
    求損害賠償，或是藉由私底下調解、和解獲得賠償，而不尋
    求法院訴訟機制，以求節省時間、勞力、費用之便。雖然依
    照卷附LINE對話內容截圖，可知告訴人確有向被告發送「不
    是我要怎麼做」、「而是你想怎麼做？」、「我要看到你的
    誠意在哪裡」、「你自己好好想一想」、「這件事情嚴重性
    在哪」、「大家都是成年人」、「打開天窗說亮話」、「我
    給你兩個選擇」、「要嘛就賠錢我們私下和解」、「要嘛就
    跑法院讓法院裁判」等文字內容訊息（警卷第21頁），但此
    本為告訴人受被告強制性交受害後，告訴人得尋求獲得賠償
    之途徑。且依被告於原審供述告訴人始終未提過希望具體的
    和解條件（原審卷第106頁），而告訴人於偵查中證稱：我
    有說不要搞這麼難看、私下和解就好，因為我要上班、養小
    孩，沒有那麼多時間，林智弘表示自己也是一個打工人，是
    要怎麼做等語（偵卷第35頁），及告訴人於原審陳述：我說
    因為我們都是怕麻煩的人，你就可以私下解決就私下解決，
    不要這樣子跑來跑去還要開庭，真的很麻煩，但被告好像沒
    有想要私下和解的意思，那我就讓司法來處理等語（原審卷
    第151至152頁），堪認告訴人向被告提及「私下和解」或「
    賠錢」之方式，應僅是欲以較為便利之非訴訟機制與被告進
    行圓滿解決，尚難僅以此情即認告訴人指訴被告本案犯行之
    動機可議。況告訴人並未向被告提及具體賠償金額，亦難認
    告訴人係為賠償金而刻意構陷被告。
　⒊對於109年11月21日凌晨3時至3時31分間，被告與告訴人之間
    發生何事，辯護人於原審雖主張告訴人並未完整交代，然告
    訴人就此段期間發生何事，已於原審證述綦詳。依照告訴人
    原審證述，其遭被告壓住後，仍有持續出言拒絕或出手反抗
    ，二人相互之間的強制行為、抗拒行為持續消長，衡情被告
    應非很順利或迅速即達到以其陰莖插入告訴人陰道之性交目
    的，以上述30分鐘時間發生告訴人指訴之事實，並非不可能
    ，告訴人所述尚稱合理。況人類對於事物之注意及觀察，有
    其能力上之限制，未如攝影機或照相機般可精確無訛的捕捉
    ，亦未必能洞悉事發過程之每一細節及全貌，常人對於過往
    事物之記憶，更可能隨時間經過而漸趨模糊，本難期待如錄
    影重播般將過往事物原貌完全呈現。辯護意旨以告訴人未完
    整供述此30分鐘期間之全部細節，而認告訴人指訴全然不可
    採信，要無足採。
　⒋辯護意旨於原審另主張被告並無可能僅於上開30分鐘內，即
    如告訴人所稱從爛醉狀態到恢復清醒。然「爛醉」或「清醒
    」之判斷，本無一定標準，常因判斷者判斷觀點不同而異。
    常人於飲酒後，因體內殘留酒精，固然可能對飲酒者產生影
    響，但細分酒後對飲酒者之影響，尚可分為對感官或肢體活
    動之影響與對於意識、判斷力之影響，前者例如造成飲酒者
    視覺與反應靈敏性減弱、視線搖晃、步伐不平穩、言語不清
    、嘔吐，甚至最嚴重者是呈現泥醉而無法自主活動肢體，而
    後者輕者可能觀察力逐漸欠缺、心情漸趨輕鬆、自信心增加
    、多話、精神狀態處於陶醉感，或是精神處於興奮狀態、產
    生情緒異常現象，再嚴重則產生記憶及判斷力受損、精神處
    於錯亂狀態，而最嚴重者則是造成昏睡狀態。而依告訴人前
    後指訴，可知被告於酒後產生感官、肢體活動之障礙，因此
    無法騎乘機車，也未能順利持鑰匙插入鑰匙孔開門或安全爬
    上樓梯，但被告尚能夠坐上告訴人的機車，為告訴人指路返
    回其租屋處，抵達被告租屋處樓下時，左手摟著告訴人左腰
    ，右手搭在告訴人右肩，自行下機車（見原審卷第59至62頁
    勘驗監視錄影截圖），且於案發之際，尚知對告訴人出言「
    要不要快樂」、「要不要刺激」，是足認被告於案發時仍是
    處於意識尚屬清晰且有判斷能力之狀態。至於告訴人所述被
    告「爛醉」與「清醒」可能是分別就被告飲酒後所產生「感
    官或肢體活動層面」與「意識、判斷力層面」所為判斷，而
    非指涉相同層面之狀態。
　⒌辯護意旨另主張本案並無證據可認被告之陰莖確實有插入告
    訴人陰道而達到性交「既遂」之程度，即便有違反意願，至
    多觸犯強制猥褻罪等情。然審酌告訴人與被告僅是偶然原因
    初次見面，彼此之間並無任何仇恨怨隙，已難認告訴人有誣
    指被告之可能性。參酌告訴人事後驗傷經檢出其陰道口有1
    處破皮傷，告訴人於原審證稱：案發當時有家庭，有2個小
    孩，去驗傷驗出陰道口1處破皮傷就是被告強行進入造成等
    語（原審卷第134、148頁），堪認告訴人於本案發生之前，
    已有與異性為性器接合性交行為之經驗，則其指證稱遭被告
    陰莖插入陰道應無認知、判斷錯誤之可能，是告訴人指訴其
    遭被告以陰莖插入其陰道應非虛妄。況且，縱然被告之陰莖
    並未插入告訴人之陰道，然依刑法第10條第5項第1款規定，
    以性器進入他人之性器，或使之接合之行為，即屬性交之性
    侵入行為，女性外陰部生殖器官，包括陰阜、大陰唇、小陰
    唇、陰蒂、前庭、陰道口、處女膜外側，凡以性器或性器以
    外之其他身體部位或器物進入大陰唇內側之性器之性侵入行
    為，均屬刑法第10條第5項所指之性交，並非以侵入陰道為
    必要（最高法院106年度台上字第2226號、107年度台上字第
    1057號、110年度台上字第4050號判決意旨參照），告訴人
    之陰道入口既因被告所為造成1處破皮傷，亦堪認被告之陰
    莖已有進入大陰唇內側之陰道口而與之接合，符合上述性交
    之行為。　　
　㈢被告無刑法第19條第1項或第2項適用之理由
　⒈行為人服用酒類後雖已達不能安全駕駛動力交通工具之程度
    ，然此係基於交通運輸與公共安全之考量，與刑法第19條所
    規定行為人於行為時是否因精神障礙或其他心智缺陷，致不
    能辨識其行為違法或欠缺依其辨識而行為之能力，及行為時
    因前項之原因，致其辨識行為違法或依其辨識而行為之能力
    ，顯著減低之情形顯有不同。動力交通工具之駕駛行為須手
    、腳、眼、耳多重感覺意識器官彼此高度配合，且須對於周
    遭道路車況持續保持極高之注意力，始得以順利安全完成駕
    駛，是以飲酒後，若致身體各部之相互協調或高度注意之持
    續上產生障礙，駕駛過程中極易產生危險而肇禍。但一般犯
    罪之實行，未必要求如車輛駕駛般須具高度意識能力及作為
    、操作能力，是以一般人縱於飲酒後，如未至泥醉之程度，
    自仍具有辨別判斷之意識，及依其判斷而為行為之能力。實
    難謂酒後已達不能安全駕駛之程度，即屬精神障礙或辨識能
    力顯著減低之情形，從而，對於飲酒後有無影響安全駕駛程
    度之判斷，依上說明，自須採較高標準，從嚴認定。因之，
    行為人即使酒後喪失安全駕駛之能力，不得駕駛動力交通工
    具，但其仍可能具有辨識犯罪之意識能力及行為能力甚明。
    衡之當今社會，於酒後犯罪者，時有所聞，故兩者行為能力
    之判斷基準迥異，不能不辨，有最高法院102年度台上字第1
    658號判決可參。　　　
　⒉本案被告原先是與告訴人、證人伍○瑛、史○強共同唱歌、飲
    酒，其等結束聚會後，如前所述，固然可認被告因飲酒，致
    無法安全騎車返回租屋處，且於告訴人騎車搭載被告返回被
    告租屋處後，被告也無法順利做出將鑰匙插入鑰匙孔開門與
    安全上樓梯等動作，然此等徵象均僅足認被告因飲酒而對其
    感官或肢體活動造成影響，且無論是騎機車、插入鑰匙開門
    或上樓梯等動作，均是需要手、腳、眼、耳等多重感官高度
    配合始能完成，此由告訴人證述被告手持鑰匙卻無法對準鑰
    匙孔、上樓梯時搖晃等情形可知。然而，諸如本案之強制性
    交行為，則僅需要實施利用被告體型優勢壓住告訴人，即得
    續之利用此一狀態遂行性交之目的，與前述諸多需要多重感
    官高度配合才能完成的動作無法等同視之，參以告訴人於原
    審證述：被告家就在我家後面，從歌友會騎到我家距離不到
    5分鐘，但被告報錯路，行車時間大概6、7分鐘等語（原審
    卷第157頁），則在6、7分鐘的行車時間，被告可以安然乘
    坐在告訴人機車後座，且向告訴人報路指引抵達被告租屋處
    ，可以正常上、下機車，益徵被告當時並未酒醉陷入完全沒
    有意識的狀態，自難以被告酒後無法獨自作出前述諸多需高
    度配合多重感官始能完成的動作，便認為被告為本案強制性
    交行為時，有因酒醉產生心智缺陷或精神障礙之結果，並因
    此不能辨識其行為違法，或是欠缺依其辨識而為行為之能力
    ，或者有因此造成辨識行為違法或依其辨識而行為之能力顯
    著降低之情形。從而，被告辯稱其自○○歌友會離開之後之事
    均無印象云云，並非可採。　　　　
四、綜上所述，被告否認犯行之辯解與辯護意旨均非可採。本案
    事證明確，被告犯行洵堪認定，應予論罪科刑。　
參、論罪科刑
一、核被告所為，係犯刑法第221條第1項之強制性交罪。又強制
    猥褻與強制性交，係不同之犯罪行為，行為人若以強制性交
    之犯意，對被害人實施性侵害，先為強制猥褻，繼而為強制
    性交，其中強制猥褻行為係強制性交之前置行為，不容割裂
    為二罪之評價，則強制猥褻之階段行為自應為強制性交行為
    所吸收，是被告欲對告訴人強制性交過程中，所為撫摸告訴
    人胸部、親吻告訴人嘴巴等強制猥褻行為，均為其強制性交
    既遂之行為所吸收，不另論罪。　　　　
二、撤銷原審判決之理由
　㈠原審以被告犯強制性交罪，事證明確，依刑法第221條第1項
    之規定，予以論罪科刑，固非無見，惟按量刑是否正確或妥
    適，端視在科刑過程中對於各種刑罰目的之判斷權衡是否得
    當，以及對科刑相關情狀事證的審酌是否適當而定。被告上
    訴雖仍否認犯行，所為辯解固不足採信，業如前述，然被告
    於上訴本院後之111年5月9日已以新台幣20萬元與被害人即
    告訴人甲女成立調解，並經告訴人於調解時表示願意原諒被
    告，不追究被告之民、刑事責任，嗣依調解條件，於111年6
    月9日前將前述賠償金額匯入告訴人指定帳戶，有本院111年
    度附民字第101號調解筆錄、本院111年6月18日公務電話紀
    錄在卷可稽（本院卷第119至120頁、第147頁），則被告縱
    然仍未坦承犯行，但已以金錢賠償方式彌補對告訴人的傷害
    ，此項有利被告之犯後態度，自應列入量刑審酌。
　㈡被告上訴否認犯行，雖無理由，但上訴本院後既與告訴人達
    成調解，並履行調解之給付完畢，此為上訴後始變更的量刑
    審酌事項，原審未及審酌，則原判決執為對被告犯罪科刑標
    準之基礎，於本院審理時已有所變更，原審所為刑之量定，
    即難謂為適合，應由本院撤銷改判之。
　㈢爰以行為人之責任為基礎，審酌被告為成年人，當知與他人
    相處互動，應謹守相互尊重之底線，與他人從事親密行為更
    應徵得他人之同意後始得為之，竟無視於第一次見面認識的
    告訴人見被告酒後無法安全騎乘機車，基於善意，以自己的
    機車搭載被告安全送抵被告租屋處樓下，又見被告無法順利
    持鑰匙開門，並顧慮被告步履不穩，始在後扶持被告隨同上
    二樓租屋處，被告非但未予感恩致謝，竟不顧告訴人以言語
    及出手推開的動作拒絕，而違反告訴人意願，對告訴人強制
    性交得逞，所為實非可取。並審酌被告犯後始終否認犯行與
    本案犯罪情節（包含以強制手段利用其體型優勢壓住告訴人
    ，脫去告訴人外褲、內褲而遂行性交之目的，過程中並有強
    行撫摸告訴人胸部、親吻告訴人之動作，其行為手段為對告
    訴人造成身體上之傷害與心理上之陰影非輕等），考量被告
    前未曾因刑事案件遭判處罪刑及執行，有臺灣高等法院被告
    前案紀錄表可參，素行尚佳，上訴本院後已與告訴人達成調
    解，依調解金額履行賠償完畢，犯後態度較原審已有所改變
    ，暨被告自陳之智識程度、家庭與職業收入（原審卷第107
    頁，本院卷第143頁）等生活與經濟狀況之一切情狀，量處
    如主文第2項所示之刑。又被告經本院量處之罪刑不符合刑
    法第74條第1項宣告緩刑之要件，自不得為緩刑之諭知，附
    此敘明。
據上論斷，應依刑事訴訟法第369條第1項前段、第364條、第299
條第1項前段，刑法第221條第1項，判決如主文。
本案經檢察官張建強提起公訴，檢察官陳建弘到庭執行職務。
中　　華　　民　　國　　111　　年　　6　　月　　21　　日
                     刑事第六庭  審判長法  官  張瑛宗
                                       法  官  李秋瑩
                                       法  官  林逸梅
以上正本證明與原本無異。
如不服本判決應於收受送達後20日內向本院提出上訴書狀，其未
敘述上訴理由者，並得於提起上訴後20日內向本院補提理由書（
均須按他造當事人之人數附繕本）「切勿逕送上級法院」。
　　　　　　　　　　　　　　　　　　　 書記官  施淑華
中　　華　　民　　國　　111　　年　　6　　月　　21　　日

附錄本案論罪科刑法條：
中華民國刑法第221條
對於男女以強暴、脅迫、恐嚇、催眠術或其他違反其意願之方法
而為性交者，處3年以上10年以下有期徒刑。
前項之未遂犯罰之。